臺灣苗栗地方法院民事判決　　　　　　　 96年度家訴字第2號
原　　　告　乙○○
被　　　告　甲○○○即蔡秋蘭.
　　　　　　　　　　　　樓之7.
當事人間請求確認收養關係存在事件，本院於民國九十六年三月
十三日言詞辯論終結，判決如下：
    主    文
確認被告甲○○○與訴外人蔡榮秀與蔡彭娣妹（即蔡氏妹或蔡
妹）間於昭和十八年四月五日成立之收養關係存在。
訴訟費用由被告負擔。
    事實及理由
一、原告主張略以：被告甲○○○（即蔡秋蘭）本名為賴秋蘭，
    於昭和十六年九月十一日出生，乃原告之祖父賴定元與祖母
    賴歐務妹所生之四女，因訴外人蔡榮秀與蔡彭娣妹（即蔡氏
    妹或蔡妹）未生育子女，於昭和十八年四月五日由被告
    之生父賴定元與生母賴歐務妹同意訂立收養契約後，將被告
    轉寄留至蔡榮秀與蔡彭娣妹位於台北市下內埔五十六番之住
    處，由蔡榮秀與蔡彭娣妹收養被告為養女，並撫育被告成年
    ，惟台灣光復後初次申報戶籍時，誤將被告登記為蔡榮秀與
    蔡彭娣妹所生之子女，登記出生別為長女，漏寫其生父賴定
    元與生母賴歐務妹於初次設籍之登記冊，玆因辦理被告生父
    賴定元之相關繼承事宜所需，且被告之生父母與養父母均已
    去世，為此訴請判決確認被告與其養父母間之收養關係存在
    。被告則對原告之主張不為爭執，未提出任何抗辯。
二、按確認法律關係之訴，非原告有即受確認判決之法律上利益
    者，不得提起之民事訴訟法第二百四十七條條第一項、第二
    項定有明文。復按民事訴訟法第二百四十七條所謂即受確認
    判決之法律上利益，係指因法律關係之存否不明確，致原告
    在私法上之地位有受侵害之危險，而此項危險得以對於被告
    之確認判決除去之者而言，最高法院四十二年台上字第一○
    三一號判例可資參酌。核收養關係為身分上之法律關係，收
    養關係之存否，影響收養人及被收養人之權利義務甚鉅，則
    收養關係自得為確認訴訟之標的。又原告主張其為祖父即訴
    外人賴定元之孫子，因原告之父親賴慶昌已於六十七年四月
    九日去世，其得代位繼承其祖父之遺產，乃第一順位之法定
    繼承人，被告甲○○○為祖父所生之四女，同為第一順位之
    法定繼承人，是被告是否與訴外人蔡榮秀、蔡彭娣妹間是否
    成立收養關係，依其所訴之事實觀之，確實足以影響原告得
    繼承之財產範圍，原告自有受本件確認判決之法律上利益，
    先予敘明。
三、原告主張被告甲○○○（即蔡秋蘭）本名為賴秋蘭，於昭和
    十六年九月十一日出生，乃原告之祖父賴定元與祖母賴歐務
    妹所生之四女，因訴外人蔡榮秀與蔡彭娣妹（即蔡妹）未
    生育子女，於昭和十八年四月五日由被告之生父賴定元與生
    母賴歐務妹同意訂立收養契約後，將被告轉寄留至蔡榮秀與
    蔡彭娣妹位於台北市下內埔五十六番之住處，由蔡榮秀與蔡
    彭娣妹收養被告為養女，並撫育被告成年，惟台灣光復後初
    次申報戶籍時，誤將被告登記為蔡榮秀與蔡彭娣妹所生之子
    女，登記出生別為長女，漏寫其生父賴定元與生母賴歐務妹
    於初次設籍之登記冊，玆因辦理被告生父賴定元之相關繼承
    事宜所需，且被告之生父母與養父母均已去世，為此訴請判
    決確認被告與其養父母間之收養關係存在等情，為被告當庭
    所不爭執，復經原告提出與所述相符之被告、被告之生父賴
    定元與生母賴歐務妹、被告之養父蔡榮秀與養母蔡彭娣妹之
    戶籍謄本在卷可稽，並有證人即同為被告生父賴定元與生母
    賴歐務妹所生之子女賴春蘭、賴昌城、賴彬昌、于賴雪妹於
    九十六年三月十三日到庭證述屬實，堪予採信。從而，被告
    甲○○○實為訴外人賴定元與賴歐務妹所生之四女，與訴外
    人蔡榮秀及蔡彭娣妹於昭和十八年四月五日成立收養關係乙
    節，堪予認定，被告之戶籍登記為訴外人蔡榮秀與蔡彭娣妹
    所生之子女應係誤繕，本件原告訴請判決如主文第一項所示
    ，於法並無不合，應予准許。
四、結論：原告之訴為有理由，依民事訴訟法第七十八條，判決
    如主文。
中  　華　 　民　 　國　　 96 　年　　3 　月    27   日
                    家事庭法  官    李麗萍
正本係照原本作成。
如對本判決上訴，須於判決送達後廿日內向本院提出上訴狀，並
繳納上訴費用新台幣四千五百元。
                          書記官    丁文宏
中  　華　　 民　 　國　 　96 　年　　3 　月    27   日
